臺北高等行政法院裁定　　　　　　　　　　　　　　九十三年度訴字第二一四二號
　　原　　　告　甲○○
　　被　　　告　財政部臺北市國稅局
　　代　表　人　張盛和（局長）
　　訴訟代理人　乙○○
　　　　　　　　丙○○
右當事人間因債務人異議之訴事件，原告不服法務部行政執行署臺北行政執行處北執
壬九十年稅執特字第二七○八三號及法務部行政執行署板橋行政執行處板執壬九十三
年助執特字第十二號執行命令與程序，提起行政訴訟，本院裁定如左：
　　主  文
原告之訴駁回。
訴訟費用由原告負擔。
    理  由
一、按行政訴訟法第三百零五條第一項、第四項規定「（第一項）行政訴訟之裁判命
    債務人為一定之給付，經裁判確定後，債務人不為給付者，債權人得以之為執行
    名義，聲請高等行政法院強制執行。．．．依本法成立之和解，及其他依本法所
    為之裁定得為強制執行者，或科處罰鍰之裁定，均得為執行名義。」，同法第三
    百零七條前段規定「債務人異議之訴，由高等行政法院受理；．．．」。觀之行
    政訴訟法第三百零七條前段所謂「債務人異議之訴」，乃規定於行政訴訟法第八
    編「強制執行」中，係於債權人依行政訴訟法第三百零五條第一項或第四項規定
    之執行名義，聲請高等行政法院強制執行，債務人對該執行名義所示之實體請求
    權有所爭執時，方有其適用。至於行政執行法第二十六條僅就公法上金錢給付債
    務之執行為準用，應僅限於執行程序部分，而債務人異議之訴涉及實體爭議，且
    其起訴構成要件規定在強制執行法總則中，根本不是行政執行法第二十六條所能
    準用之事項。則原告就行政執行程序，提起債務人異議之訴，所主張之實體理由
    ，均為課稅處分之合法性，此等實體爭議應循一般行政爭訟程序解決，不得提起
    「債務人異議之訴」，先予敘明
二、查原告於七十八年十二月十日購買臺北市○○區○○段二小段二○五、二三四至
    二四一、二四三、二五四、二五四之一地號等十二筆土地，並於七十九年一月十
    五日以原告及其子女鄭建明、鄭建興及鄭建華君等四人登記為所有權人，應有部
    分各為四分之一，涉有遺產及贈與稅法第五條第三款：「以自己之資金，無償為
    他人購置財產者」之情事，經被告核定贈與總額計新臺幣（下同）七二、○○○
    、○○○元，應納贈與稅二九、九九六、二五○元。原告不服，主張系爭土地係
    原告與鄭建明君等四人共同出資購買等情，提起復查申請，未獲變更，原告仍表
    不服，循序提起訴願、再訴願，分別經財政部八十四年十二月五日臺財訴第00
    0000000號訴願決定及行政院八十五年六月十四日臺八十五訴字第一八九
    九一號再訴願決定，以其逾期提起訴願，程序不合而駁回為確定。嗣雖經更正展
    延限繳日期為八十五年六月十日止，逾滯納期仍未繳納，被告遂依稅捐稽徵法第
    三十九條規定，於八十六年一月十一日以財北國稅徵字第八六○○一五○○號函
    請臺灣士林地方法院強制執行（現移撥繫屬法務部行政執行署臺北行政執行處強
    制執行中），原告以本案已逾行政執行之「除斥期間」，依法應不得開始或繼續
    執行為由，提起本件債務人異議之訴。
三、揆之首揭說明，原告提起本件債務人異議之訴，不備起訴要件，顯非適法，應予
    駁回。
四、依行政訴訟法第一百零七條第一項第十款、第一百零四條、民事訴訟法第九十五
    條、第七十八條，裁定如主文。
中　　　華　　　民　　　國　　九十三　　年　　　十一 　　月　   三十　　日
                 臺 北 高 等 行 政 法 院   第 四 庭
                                審 判 長 法  官　王立杰
                                         法  官　胡方新
                                         法  官　王碧芳
右為正本係照原本做成。
如不服本裁定，應於送達後十日內，向本院提出抗告狀（須按他造人數附繕本）。
中　　　華　　　民　　　國　　九十三　　年　　　十一 　　月　   三十　　日
                                         書記官  陳圓圓
